臺灣宜蘭地方法院交通事件裁定　　　　　96年度交聲字第79號
移送　機關　交通部公路總局臺北區監理所宜蘭監理站
異　議　人　乙○○
上列受處分人因違反道路交通管理處罰條例案件，對於交通部公
路總局臺北區監理所宜蘭監理站於民國96年3月19日所為之宜監
字第裁43-Q00000000號裁決處分，聲明異議，本院裁定如下：
    主  文
異議駁回。
    理  由
一、原處分機關係以：異議人乙○○於民國96年2月11日17時5分
    ，駕駛車牌號碼L2-7698號自用小客車，行經宜蘭縣冬山鄉
    ○○路與冬山路3段路口，因闖紅燈左轉永興路，經宜蘭縣
    警察局羅東分局順安派出所警員製單舉發。嗣經原處分機關
    依道路交通管理處罰條例第53條第1項、第63條第1項第3款
    規定，裁處新臺幣（下同）2,700元罰鍰，並記違規點數3點
    。
二、聲明異議意旨略以：異議人於取締當時宜蘭縣冬山鄉○○路
    與冬山路3段路口中央號誌虛設，並無號誌指示，而右側路
    旁號誌又無左轉燈號，異議人因不曾行駛該路段，待對向車
    輛走完後，迅速左轉，左轉後為警取締始知闖紅燈，為此聲
    明異議，請求撤銷原處分等語。
三、按道路交通管理處罰條例第53條第1項規定汽車駕駛人，行
    經有燈光號誌管制之交岔路口闖紅燈者，處1,800元以上5,
    400元以下罰鍰。」；第63條第1項第3款規定：「汽車駕駛
    人有第53條之情形者，依原條款處罰鍰外，並記違規點數3
    點。」
四、經查：
（一）證人甲○○即宜蘭縣警察局羅東分局順安派出所警員於本
      院訊問時證述：「本件違規案件是我舉發的，當時我站在
      永興路路口，異議人從宜蘭縣冬山鄉○○路○段台九省道
      往羅東方向行駛，行經永興路路口時，異議人要左轉，當
      時異議人有打方向燈，我取締的方向即異議人行車方向是
      紅燈，異議人紅燈左轉永興路。我庭呈取締照片編號1所
      示永興路口號誌燈號是綠燈，異議人的車子是銀色自用小
      客車，照片編號2、3號誌尚未開始運作，但異議人行進方
      向路口有設置號誌，是在路邊。異議人行進方向號誌設置
      在我所繪製現場圖所示圖四，我剛剛所述號誌尚未運作的
      是現場圖所示圖二、圖三即照片編號2、3，我剛剛所述我
      看到的綠燈號誌是現場圖所示圖一即照片編號1。照片編
      號2、3號誌很久就設置了，因為路口從新規劃施工，所以
      沒有開放使用。現場圖所示圖四號誌駕駛人應該顯而易見
      ，不會誤認要看中間未啟動現場圖所示圖三之四時相號誌
      ，因為中間四時相號誌沒有亮，駕駛人應該會看到旁邊三
      時相號誌，即便沒有看到旁邊三時相號誌，駕駛人也會看
      到現場圖所示圖五的三時相號誌，因為該路口很寬廣。現
      場圖所示圖三、圖四號誌是平行的。若現場圖所示圖四是
      紅燈的話，因為是對向車道，現場圖所示圖五號誌也是紅
      燈，駕駛人應該看到。本件違規路口若勤務有編排，平均
      每2天取締約1、2次，不至於有很多駕駛人因為中間號誌
      未啟動而誤闖紅燈，因為該行車方向旁邊還是有號誌可以
      看。現場圖所示圖三、圖四路寬約12米，因有四車道。現
      場圖所示圖六與圖二、圖三是同一組號誌還未運作。」等
      語，證人甲○○並當庭繪製取締地點異議人行進方向及相
      關號誌設置之位置圖1紙附卷供參（見本院卷第14頁至17
      頁、第20頁），並有採證照片5幀在卷足憑（見本院卷第
      21頁至第24頁）。顯示宜蘭縣冬山鄉○○路與冬山路3段
      路口為T字型交岔路口，而於96年2月11日17時5分，現場
      圖所示圖三之四時相號誌與圖四之三時相號誌，分別設置
      在該路口左、右兩側，且位置平行，則現場圖所示圖三之
      四時相號誌既尚未啟用，異議人由冬山路3段行經該交岔
      路口，自應遵守現場圖所示圖四正常運作之三時相號誌，
      否則異議人如何判斷能否直行或左轉，況其對向車道尚有
      現場圖所示圖五雙向三時相號誌可供異議人判斷當時之號
      誌狀況甚明。參以異議人於本院訊問時供稱：「本件違規
      地點為T字型交岔路口，現場圖所示圖五號誌是雙向的，
      兩邊的駕駛人都看得到。我當時在T字型路口等待，現場
      圖所示圖四號誌有在運作，但我誤判是要給永興路路口行
      進車輛看的。我在T字型路口一直等，等到對向車道沒有
      車輛行進。」等語（見本院卷第17頁至第18頁），惟取締
      地點為T字型交岔路口，駕駛人由永興路方向行駛至該路
      口並無法直行，而僅有轉彎之行車方向，該駕駛人應遵循
      之號誌為現場圖所示圖一之雙向三時相號誌，況由現場圖
      所示圖四之三時相號誌設置方向，永興路行向之駕駛人亦
      無法看見，故異議人稱現場圖所示圖四之三時相號誌係供
      永興路行向之駕駛人遵循，實與常理相悖，且異議人自承
      行至該交岔路口既已看見現場圖所示圖四之三時相號誌燈
      號運作，其自應遵循該誌號之燈號指示，究難以現場圖所
      示圖三之四時相號誌未開啟運作而免除違規之責任。綜上
      證據，可證異議人於96年2月11日17時5分，駕駛車牌號碼
      L2-7698號自用小客車，行經宜蘭縣冬山鄉○○路與冬山
      路3段之T字型交岔路口，確有闖紅燈左轉永興路之違規事
      實。
（二）從而，異議人既然有上開違規之事實，原處分機關據以援
      引道路交通管理處罰條例第53條第1項、第63條第1項第3
      款規定，裁處罰鍰2,700元，並記違規點數3點，於法並無
      不當，本件異議為無理由，應予駁回。
五、據上論斷，應依道路交通管理處罰條例第87條第2項、道路
    交通案件處理辦法第19條，裁定如主文。
中　　華　　民　　國　　96　　年　　4 　　月　　30　　日
                         臺灣宜蘭地方法院交通法庭
                                 法  官　蘇錦秀
以上正本證明與原本無異。
如不服本裁定，應於裁定送達後5日內向本院提出抗告狀。（需
附繕本）
                                 書記官　葉瑩庭
中　　華　　民　　國　　96　　年　　5 　　月　　3 　　日
